臺灣高等法院民事判決
108年度上易字第1044號
上  訴  人  綠水建設股份有限公司

法定代理人  施定宏  
訴訟代理人  周威良律師
            蔡政憲律師
被上訴人    大北大社區管理委員會

法定代理人  林天門  
被上訴人    姚高德  
上二人共同
訴訟代理人  王嘉斌律師
上列當事人間請求損害賠償事件，上訴人對於中華民國108年7月
25日臺灣新北地方法院107年度訴字第2831號第一審判決提起上
訴，並為訴之追加，本院於109年2月19日言詞辯論終結，判決如
下：
    主      文
上訴及追加之訴均駁回。
第二審訴訟費用（含追加之訴部分）由上訴人負擔。
    事實及理由
壹、程序方面
    按第二審訴之變更或追加，非經他造同意不得為之，民事訴
    訟法第446條第1項定有明文。本件上訴人於原審係依民法第
    184條第1項前段、後段及第188條規定，請求被上訴人連帶
    賠償其損害（見原審卷第257頁）。嗣於本院追加民法第184
    條第2項之規定為請求，經被上訴人表示同意（見本院卷第1
    51頁），應予准許。另上訴人於本院陳明不再主張依民法第
    184條第1項前段為請求（見本院卷第134頁），合先敘明。
貳、實體方面
一、上訴人主張：伊為大北大社區集合住宅（下稱大北大社區）
    起造人，興建完工後召開區分所有權人會議，選任管理委員
    ，成立管理委員會即被上訴人大北大社區管理委員會（下稱
    大北大社區管委會）。大北大社區管委會原訂有大北大社區
    代銷及仲介帶看屋管理辦法（下稱帶看屋管理辦法），規定
    房屋仲介人員於例假日帶看銷售房屋須事先經管委員書面同
    意，惟伊於民國107年4月30日與大北大社區管委會召開協調
    會（下稱系爭協調會）達成協議（下稱系爭協議），大北大
    社區管委會同意將上揭例假日帶看屋規定改採報備制，惟被
    上訴人即大北大社區管委會主委姚高德（下稱姚高德）於10
    7年9月15日、9月16日、9月29日、9月30日及同年10月6日、
    10月7日、10月10日、10月13日、10月14日等9天例假日（下
    稱系爭9天例假日）未依系爭協議讓伊帶看屋，致受有損害
    ，爰依民法第184條第1項後段、第2項、第188條第1項之規
    定，求為命被上訴人連帶給付新臺幣（下同）60萬
　　3,858元，及自起訴狀繕本送達之翌日起至清償日止，按年
    息5%計算之利息（原審為上訴人敗訴之判決，上訴人不服，
    提起上訴），並為訴之追加。並上訴聲明：㈠原判決廢棄。㈡
    被上訴人應連帶給付上訴人60萬3,858元，及自起訴狀繕本
    送達之翌日起至清償日止，按年息百分之5計算之利息。
二、被上訴人則以：大北大社區管委會於系爭協議同意放寬讓上
    訴人帶看屋改採報備制，係以上訴人履行系爭協議所定義務
    為前提，惟上訴人未履行系爭協議第一條㈢防火門及㈣緊急發
    電機部分之義務，伊多次發函催促上訴人履行未果，遂於10
    7年9月14日起拒絕履行系爭協議，並主張同時履行抗辯，回
    復夜間及例假日帶看採同意制。且上訴人未舉證證明受有何
    損害等語，資為抗辯。並答辯聲明：上訴及追加之訴均駁回
    。
三、查，上訴人主張：伊為大北大社區起造人。大北大社區管委
    會原訂有帶看屋管理辦法，嗣於107年4月30日與伊達成系爭
    協議，同意例假日放寬讓上訴人帶看屋改採報備制。大北大
    社區主委姚高德於系爭9天例假日不同意上訴人帶看屋等情
    ，有系爭協議在卷足稽（見原審卷第99頁至第101頁），且
    為兩造所不爭執，堪信真實。
四、上訴人主張：姚高德於系爭9天例假日未依爭協議放寬讓上
    訴人帶看屋，致伊受有60萬3,858元之損害，被上訴人應負
    連帶賠償責任云云，惟為被上訴人所否認，並以前詞置辯，
    玆查：
　㈠證人即系爭協調會主持人賀世中證稱：大北大社區管委會因
　　與上訴人進行公設點交發生爭議，乃向新北市政府工務局申
    請介入。當時大北大社區因為公設點交與修繕不順利，所以
    管委會把帶看屋當作制衡工具。當初大北大社區阻擋上訴人
    帶看屋是因為社區泳池漏水、鍋爐不亮、外牆掉漆、電線未
    包皮、電梯維修、垃圾間風管等幾百項爭議。伊為協助兩造
    調解召開系爭協調會。因為防火門內裝填充材因化學物品造
    成鏽蝕，上訴人願意改。當天雖達成系爭協議，但後續仍有
    履行問題等語（見原審卷第238-242頁），可知上訴人、大
    北大社區管委會因上開公設問題召開系爭協調會，雙方在系
    爭協調會互相讓步而成立系爭協議，系爭協議具有和解之性
    質，雙方各負履行義務，此亦為兩造所不爭執（見本院卷第
    152、262頁）。
　㈡審諸系爭協議第一條第㈢、㈣項約定：「防火門部分1.綠水建
    設（即上訴人）表示原商檢局所召開之協調會，所承諾品質
    抽檢方式，包商宜賢表示生產線將全面停擺，非常規品管程
    序，無法配合。2.綠水建設提出替代品管方案，採製程抽驗
    三次，由技師陪同，技師費用由綠水建設負責，若發生不合
    格則增加兩次抽驗，此外社區自行增加次數者費用由社區自
    行負擔。3.進場改善時程表，綠水建設於107年5月4日前提
    送工務局與大北大社區。4.後方不銹鋼門128扇，採10％抽驗
    ，（13扇）檢查鏽蝕情况。防火門品管所有文件要依規定檢
    送工務局備查」、「緊急發電機部分，綠水建設於107年5月
    31日提出改善方案，保固1年」；第三條約定：「廠商（帶
    看）需求，雙方同意變更如下：1.開放時段相同，改採報備
    制。2.收費部分，同仁免收7人（名冊3日內提出），客人部
    分不變」，顯見上訴人及大北大社區管委會就系爭協議各有
    應負履行義務，此為兩造所不爭執。又帶看屋管理辦法第參
    條第一項第2款原規定「例假日及夜間17：00～20：00：需事
    先經管理委員會書面同意者，方得帶看屋」；參以賀世中上
    開證詞，相互勾稽，堪認被上訴人同意例假日放寬帶看屋管
    理辦法之限制，改採報備制之方式，係以上訴人履行系爭協
    議第一條第㈢、㈣項所定義務為前提。上訴人辯稱：兩造應各
    自履行義務，兩造義務各自獨立，被上訴人不得以伊未履行
    而拒絕履行其義務云云，核無足採。
　㈢再查，上訴人於系爭協議成立後，未如期履行其義務，被上
    訴人乃於107年8月3日、8月29日、9月14日、12月4日委請律
    師發函要求改善，此有律師函暨回證在卷足憑（見原審卷第
    103-135頁），上訴人亦不爭執系爭協議第一條第㈢項所定義
    務迄於本件爭執後始履行完畢（見本院卷第263頁），則姚
    高德以上訴人未履行系爭協議義務為由，而於系爭9天例假
    日依原帶看屋管理辦法辦理（即上訴人帶看屋需事先經管理
    委員會書面同意），拒絕放寬採報備制讓上訴人帶看屋，難
    認係故意以背於善良風俗之方法，加損害於上訴人。則上訴
    人主張姚高德應負民法第184條第1項後段之賠償責任云云，
    為無足採。
　㈣上訴人又主張：姚高德於系爭9天例假日不同意上訴人帶看屋
    ，違反公寓大廈管理條例第3條第2款、12款、第4條規定，
    核屬違反保護他人之法律，應依民法第184條第2項負賠償責
    任云云（見本院卷第244頁）。惟按公寓大廈管理條例第1條
    第1項規定：「為加強公寓大廈之管理維護，提昇居住品質
    ，特制定本條例」，可知公寓大廈管理條例係針對該公寓大
    廈之管理維護而制訂，已難謂係以保護區分所有權人為目的
    之法律。況公寓大廈管理條例第3條第2款、12款係針對專有
    名詞為定義，並無保護個人法益之內涵可言。至公寓大廈管
    理條例第4條雖就區分所有權人專有部分設有排他性之規定
    ，惟姚高德於系爭9天例假日依帶看屋管理辦法第參條第一
    項第2款規定拒絕上訴人銷售人員攜同不特定之非住戶人員
    進入社區，並非針對上訴人（區分所有權人）使用專有部分
    為限制，難謂有違反公寓大廈管理條例第4條規定情事。況
    帶看屋管理辦法乃大北大社區第一屆區分所有權人會議依公
    寓大廈管理條例規定決議通過，並經大北大社區管委會公告
    施行多年（見原審卷第75頁）。上訴人因姚高德執行上開帶
    看屋管理辦法，主張其違反公寓大廈管理條例第3條第2款、
    12款、第4條規定云云，洵無足採。
　㈤綜上，姚高德並未違反民法第184條第1項後段、第2項之規定
    ，不負侵權行為損害賠償責任，既如前述，則上訴人主張應
    負民法第188條連帶賠償責任，自屬無據。
五、綜上所述，上訴人依民法第184條第1項後段、第188條第1項
    之規定，請求被上訴人連帶給付60萬3,858元及法定遲延利
    息，為無理由，不應准許。從而原審所為上訴人敗訴之判決
    ，並無不合。上訴論旨指摘原判決不當，求予廢棄改判，為
    無理由，應駁回其上訴。另上訴人追加依民法第184條第2項
    規定為請求部分，亦為無理由，應併予駁回。
六、本件事證已臻明確，兩造其餘之攻擊或防禦方法及所用之證
    據，經本院斟酌後，認為均不足以影響本判決之結果，爰不
    逐一論列，附此敘明。
七、據上論結，本件上訴及追加之訴均為無理由，判決如主文。
中　　華　　民　　國　 109　　年　　3 　　月　　10　　日
                  民事第五庭    
                      審判長法  官  賴劍毅
                            法  官  楊雅清
                            法  官  陳君鳳
正本係照原本作成。
不得上訴。
中　　華　　民　　國　　110 　年　　3 　　月　　12　　日

                            書記官  林桂玉